【裁判字號】    99,裁,1291
【裁判日期】    990610
【裁判案由】    訴訟救助
【裁判全文】
最  高  行  政  法  院  裁  定
                                      99年度裁字第1291號
抗  告  人  甲○○
            乙○○
            丙○○
上列抗告人因與相對人行政院、高雄市政府間訴訟救助事件，對
於中華民國98年11月19日高雄高等行政法院98年度救字第24號裁
定，提起抗告，本院裁定如下︰
    主  文
抗告駁回。
抗告訴訟費用由抗告人負擔。
    理  由
一、按抗告法院認抗告為不合法或無理由者，應為駁回抗告之裁
    定。
二、本件原裁定以：抗告人與相對人間國家賠償事件，前經承審
    之臺灣高雄地方法院（下稱高雄地院）民事庭法官認定抗告
    人所有之財產因遭相對人違法徵收，且因長年持續訴訟之故
    而無力謀求工作，實無能力支付訴訟費用，故以該院97年度
    審救字第121號裁定准予訴訟救助在案；而本件抗告人對於
    原裁定法院98年度訴字第625號收回被徵收土地事件，係高
    雄地院移送原裁定法院審理，抗告人請求原裁定法院參照前
    開高雄地院民事庭裁定辦理，聲請訴訟救助。惟因抗告人聲
    請訴訟救助，未據提出能即時調查之證據，以釋明其無資力
    支出訴訟費用之主張為真實，亦未據提出保證書以代之，其
    聲請即屬無從准許。況經原裁定法院函詢財團法人法律扶助
    基金會高雄分會(下稱法扶高雄分會)，請其查明聲請人是否
    曾以無資力為由向該分會申請法律扶助，經該分會函覆查詢
    結果，抗告人甲○○雖曾分別於民國96年12月13日、12月17
    日、12月18日及97年3月3日向該法扶高雄分會申請法律扶助
    ，惟該分會對於甲○○之申請案件均未准予扶助，則本件亦
    無依法律扶助法第62條規定，應准予訴訟救助之情事。因認
    本件抗告人聲請訴訟救助，於法不合，而駁回聲請。
三、抗告意旨略謂：法扶高雄分會未核准訴訟救助之原因，係因
    抗告人在高雄地院起訴之國家賠償事件請求權應已罹於時效
    而消滅。並非認抗告人有資力，卻假稱無資力而不予救助。
    抗告人於96、97年度全無所得，有財政部高雄市國稅局出具
    之綜合所得稅各類所得資料清單及財產歸屬清單可證，實無
    資力支出相關訴訟費用，請求廢棄原裁定，另為准予訴訟救
    助之裁定云云。惟按當事人因無資力支出訴訟費用而聲請訴
    訟救助者，關於無資力支出訴訟費用之事由，應提出可使行
    政法院信其主張為真實且能即時調查之證據以釋明之，此觀
    行政訴訟法第102條第2項及第176條準用民事訴訟法第284條
    之規定自明。而所謂無資力，係指窘於生活，且缺乏經濟上
    之信用者而言。抗告人上開主張僅足證明稅捐機關並無其等
    之應課徵綜合所得稅各類所得資料，尚未能證明抗告人確有
    「窘於生活，且缺乏經濟上信用」之情事，其聲請仍不應准
    許。另高雄地院97年度審救字第121號民事裁定係就抗告人
    另案(裁判費新臺幣233,936元)聲請訴訟救助所為之裁定，
    與本件(裁判費新臺幣4,000元)案情及救助金額不同，對原
    裁定法院及本院均不生拘束之效力，原裁定並無不合，其抗
    告難認有理由，應予駁回。
四、據上論結，本件抗告為無理由。依行政訴訟法第104條、民
    事訴訟法第95條、第78條、第85條第1項前段，裁定如主文
    。
中    華    民    國    99    年    6     月    10    日
                    最高行政法院第五庭
                        審判長法官  黃  璽  君
                              法官  姜  素  娥
                              法官  鄭  忠  仁
                              法官  吳  東  都
                              法官  陳  金  圍

以  上  正  本  證  明  與  原  本  無  異
中    華    民    國    99    年    6     月    10    日
                              書記官  王  福  瀛

司法院資訊處製作；財團法人民間司法改革基金會備份。
